---
title: Analyse en Composantes Principales avec FactoMineR sur les données du cours
  (données températures)
author: "François Husson"
output:
  pdf_document:
    fig_height: 6
    keep_tex: yes
  word_document: default
---

Script et sorties R permettant de retrouver les graphes et sorties du cours.
Le jeu de données doit être téléchargé et sauvegardé dans un répertoire connu (dans mon cas, le fichier a été sauvegardé dans le répertoire "C:/husson"").

```{r}
library(FactoMineR)
```

# Importation des données
```{r eval=FALSE}
setwd("C:/users/husson/")   # permet de placer la session R où se trouve le jeu de données
temperature <- read.table("AnaDo_JeuDonnees_TemperatFrance.csv",
        header=TRUE, sep=";", dec=".", row.names=1, fileEncoding="latin1")
```

```{r echo=FALSE}
temperature <- read.table("C:/Users/husson/Documents/home/huss/Enseign/cours/Films/Mooc_anado/Donnees/AnaDo_JeuDonnees_TemperatFrance.csv",
        header=TRUE, sep=";", dec=".", row.names=1, fileEncoding="latin1")
```
```{r}
summary(temperature)
```
# L'ACP
```{r eval=FALSE}
res <- PCA(temperature, quanti.sup=13:16,quali.sup=17)
```
```{r echo=FALSE}
res <- PCA(temperature, quanti.sup=13:16,quali.sup=17, graph=FALSE)
plot(res,cex=.7)
plot(res,choix="var",cex=.7)
```

# Résumé des principales sorties R

On résume ici les résultats des 2 premières dimensions sur tous les individus

```{r}
summary(res, ncp=2, nbelements=Inf)
```

# Graphe en coloriant les villes en fonction de la région
```{r}
plot(res,habillage="Région")
```
