---
title: "Tutoriel Journées d'étude en statistique - F. Husson"
output:
  html_document:
    df_print: paged
editor_options:
  chunk_output_type: inline
---

## Importation des données ozone

```{r}
ozone <- read.table("http://factominer.free.fr/missMDA/ozoneNA.csv",header=TRUE,sep=",",row.names=1)
WindDirection <- ozone[,12]
don <- ozone[,1:11]           #### Sélection des variables quanti
```

## Visualisation du dispositif de données manquantes
### Visualisation univariée

```{r}
library(VIM)
aggr(don)
aggr(don,only.miss=TRUE,sortVar=TRUE)
res <- summary(aggr(don,prop=TRUE,combined=TRUE))$combinations
res[rev(order(res[,2])),]

matrixplot(don,sortby=2)
marginplot(don[,c("T9","maxO3")])
```
 
### Visualisation multivariée de la matrice de présence-absence

Création d'un matrice de présence absence avec "o" pour observé et "m" pour manquant

```{r}
mis.ind <- matrix("o",nrow=nrow(don),ncol=ncol(don))
mis.ind[is.na(don)] <- "m"
dimnames(mis.ind) <- dimnames(don)
mis.ind
```

ACM pour visualiser les associations
```{r}
library(FactoMineR)
resMCA <- MCA(mis.ind)
plot(resMCA,invis="ind",title="MCA graph of the categories")
```

## Imputation simple par ACP 
```{r}
library(missMDA)
```

### Estimation du nombre de composantes
```{r}
nb <- estim_ncpPCA(don) 
plot(0:5,nb$criterion,xlab="dim",ylab="MSEP")
```

### Imputation par ACP
```{r}
res.comp <- imputePCA(don,ncp=nb$ncp)
res.comp$completeObs
```

### Visualisation de distribution observé - imputé
```{r}
indvar="T9"
indNA=which(is.na(don[,indvar]))
plot(density(res.comp$completeObs[indNA,indvar]),main="Observed and imputed values for T9",xlab="T9")
lines(density(res.comp$completeObs[which(!((1:nrow(don))%in%indNA)),indvar]),col="red")
legend("topleft",text.col=c("black","red"),legend=c("Observed values","Imputations"))
```

### ACP sur le tableau complété
```{r}
imp <- cbind.data.frame(res.comp$completeObs, WindDirection)
res.pca <- PCA(imp,quanti.sup=1,quali.sup=12)
plot(res.pca, hab=12, lab="quali")
plot(res.pca, choix="var")
```


## Et avec Factoshiny
```{r, eval=FALSE}
library(Factoshiny)
Factoshiny(ozone)
```

## Imputation multiple
### Avec Amelia - modèle joint

```{r}
library(Amelia)
res.amelia <- amelia(don,m=100,p2s=0)
```
### Avec mice - modèles conditionnels
```{r}
library(mice)
res.mice <- mice(don,m=100,defaultMethod="norm") # variabilité des paramètres de régression obtenue par bootstrap

res.mice <- mice(don,m=100,defaultMethod="rf") # forêts aléatoires
```

### avec missMDA - ACP
```{r}
library(missMDA)
res.MIPCA <- MIPCA(don,ncp=2)
```


### Vérification et visualisation de l'imputation
```{r}
plot(res.amelia)
par(mfrow=c(1,1))
compare.density(res.amelia, var="T12")
overimpute(res.amelia, var="maxO3")
# visualisation par ACP 
plot(res.MIPCA,choice= "ind.supp"); plot(res.MIPCA,choice="var")
```


### Concaténer les résultats 
```{r}
lm.mice.out <- with(res.mice, lm(maxO3 ~ T9+T12+T15+Ne9+Ne12+Ne15+Vx9+Vx12+Vx15+maxO3v))
pool.mice <- pool(lm.mice.out)
resultmice <- summary(pool.mice)
```

# Exemple en ACM 

```{r}
library(missMDA)
data(vnf)
```

## ACM en créant une modalité NA pour toute variable ayant au moins une donnée manquante
```{r}
res1 <- MCA(vnf)
```

## Imputation par ACM puis ACM
```{r}
ncp <- estim_ncpMCA(vnf)
res.impute <- imputeMCA(vnf, ncp=4)
## res.impute$completeObs     # Tableau complété
res.mca <- MCA(vnf, tab.disj = res.impute$tab.disj)
```

# Exemple en AFDM
## Imputation par AFDM puis AFDM
```{r}
library(missMDA)
ozone <- read.table("http://factominer.free.fr/missMDA/ozoneNA.csv",header=TRUE,sep=",",row.names=1)
nb <- estim_ncpFAMD(ozone) ## tps de calcul long
res.imp <- imputeFAMD(ozone, ncp = nb$ncp)
res.famd <- FAMD(ozone, ,tab.disj = res.imp$tab.disj)
```

## Imputation par forêts aléatoires
```{r}
library(missForest)
missForest(ozone)
```

